【裁判字號】    90,上訴,1595
【裁判日期】    901228
【裁判案由】    搶奪等
【裁判全文】
臺灣高等法院臺南分院刑事判決                                        行股
    上  訴  人
    即  被  告  丙  ○  ○
右上訴人因搶奪等案件，不服臺灣臺南地方法院九十年度訴字第八三九號中華民國九
十年九月十七日第一審判決（起訴案號：臺灣臺南地方法院檢察署九十年度偵字第六
八九五號），提起上訴，本院判決如左：
    主      文
上訴駁回。
    事      實
丙○○曾於民國（下同）八十七年三月間，因違反麻醉藥品管理條例罪，經原審判處
有期徒刑六月確定，甫於八十九年二月二十八日執行完畢，猶不知悔改，復與密友陳
文娟（業經原審判處罪刑確定）共同基於概括意圖為自己不法所有之犯意聯絡，先於
九十年六月間，由陳文娟將ＰＹＤ—５９０號重機車之車牌，以黑色膠帶黏貼加工變
造為ＲＹＤ—５８０號車牌一面，以防日後作案被發覺，足生損害於車籍管理及司法
偵查機關追查犯罪之正確性；旋於同年月十五日二十二時四十分許，由丙○○騎懸掛
上開變造車牌之機車搭載陳文娟，途經臺南市○○○路○段二巷與新建路附近，發現
乙○○騎機車搭載甲○○，見該二人年幼可欺，丙○○竟以凶悍之口氣喝令甲○○拿
出行動電話，致甲○○心生畏懼而交出行動電話一具，乙○○及甲○○離開約一分鐘
後，丙○○及陳文娟隨又自後追上，由丙○○再以同一方法喝令乙○○交出行動電話
，致乙○○心生畏懼而交出行動電話一具；丙○○及陳文娟取得該二具行動電話後，
旋以新臺幣（下同）五百元及九百元之價格，將之售予不知情之吳憲明。丙○○及陳
文娟食髓知味，又於同年月十七日二十時二十分許，由丙○○駕駛懸掛上開變造車牌
之機車搭載陳文娟，在臺南市○○路十九巷某處，丙○○藉故向丁○○搭訕，趁丁○○不及抗拒之際，出手搶奪丁○○所有拿在手上之行動電話一具後逃逸。嗣經警據報
後，於同年月十八日十三時許，持搜索票至臺南市○○○路○段三一五巷十弄九之一
號丙○○住處搜索，當場起出丁○○之行動電話一具，並扣得上開變造之車牌一面。
案經臺南市警察局第六分局移送臺灣臺南地方法院檢察署檢察官偵查起訴。
    理      由
一、訊據上訴人即被告丙○○，固不諱言有於右揭時地，與共犯陳文娟先變造機車車
    牌號碼，繼而共騎該變造車牌號碼之機車，先後向被害人乙○○、甲○○、及丁○○三人，各拿取一支行動電話之事實；惟矢口否認有何恐嚇取財及搶奪之犯行
    ，並辯稱：其係向各該被害人表示借用行動電話，得手後即騎機車逃逸，並非以
    凶悍口氣喝令交出，或趁不及抗拒時予以搶奪云云。經查被告自白右揭行使變造
    機車車牌之事實，核與共犯陳文娟迭在警訊及原審偵審中所供承之情節相符，並
    有該變造之ＲＹＤ—５８０號機車車牌照片，附於警卷足稽，且被告行使該變造
    之機車車牌，亦足生損害於車籍管理及司法偵查機關追查犯罪之正確性，被告此
    部分犯行事證至明已堪認定。次查被告如何夥同共犯陳文娟為右揭恐嚇取財及搶
    奪之犯行，亦迭據被害人乙○○、甲○○、及丁○○三人，分別在警訊及原審偵
    審中指訴不移，即被告在原審亦自承對害人乙○○、甲○○二人，係以恐嚇致該
    二被害人畏懼而交出行動電話屬實（見原審卷第三十頁），參以被害人丁○○在
    原審指訴稱：當天我一人騎腳踏車經過那裡，剛接完電話，行動電話還拿在手上
    ，他（被告）載一位女生就過來把我叫住，要向我借電話，我不借給他，他就從
    我的手上把我的手機搶走，並將手機交給後面的女生，就騎走了，我就騎腳踏車
    在後面追趕，但沒有追上等語（見原審卷第三十六頁），被告係趁被害人丁○○
    不及抗拒之際，出手搶奪手上之行動電話亦明。尤以被告既迭供陳與三被害人素
    不相識，且又偶而在途中邂逅，豈有輕易叫人停住而借用電話之理，其係以凶悍
    口氣喝令致被害人乙○○、甲○○二人畏懼交出，及係搶奪被害人丁○○之行動
    電話，益信而有徵。此外被告將恐嚇取財所得之二具行動電話，販賣予不知情之
    吳憲明，亦經吳憲明在警訊中證述屬實，並有贓物認領保管單二紙、行動電話讓
    渡證書、被告之國民身分證影本各一紙，附於警卷足稽。被告空言以前揭情詞置
    辯，顯係事後畏罪卸責之飾詞，無足取信。其被訴此二部分犯罪，事證亦已臻明
    確，犯行同堪認定，均應依法予以論科。
二、查被告與陳文娟二人將ＰＹＤ—５９０號重機車之車牌，加工變造為ＲＹＤ—５
    ８０號車牌，並共騎該變造車牌之機車外出作案，自足生損害於車籍管理及司法
    偵查機關追查犯罪之正確性，核係犯刑法第二百十六條、第二百十二條之行使特
    種公文書罪。其先後以凶悍之口氣喝令被害人甲○○、乙○○拿出行動電話，致
    該二人心生畏懼而先後交出行動電話二具，核係犯刑法第三百四十六條第一項之
    恐嚇取財罪。其藉故向被害人丁○○搭訕，趁該被害人不及抗拒之際，出手搶奪
    該被害人所有拿在手上之行動電話一具後逃逸，核係犯刑法第三百二十五條第一
    項之搶奪罪。被告與陳文娟二人就上開各犯罪之實施，彼此間均互有犯意聯絡及
    行為分擔，均應論以共同正犯。其所為變造特種文書之低度行為，已為行使變造
    特種文書之高度行為所吸收，不另論罪。其先後三次行使變造特種文書犯行及二
    次恐嚇取財犯行，均各時間緊接，犯罪構成要件相同，顯均係係各基於概括犯意
    反覆為之，均應依連續犯規定各論以一罪，並均依法加重其刑。其所犯連續行使
    變造特種文書罪與連續恐嚇取財罪間，所犯連續行使變造特種文書罪與搶奪罪間
    ，各有方法行為、目的行為之關係，應依牽連犯規定各從一重之連續恐嚇取財罪
    及搶奪罪處斷。其曾有前揭犯罪事實欄所載之犯罪前科，不惟已為其所自承，並
    有其刑案資料查註紀錄表、全國前案紀錄表各一份在卷足參，其於有期徒刑執行
    完畢後五年內再犯本罪，應依累犯規定加重其刑。其所犯連續恐嚇取財罪及搶奪
    罪，犯意各別，罪名互異，應予分論併罰。原審本於同上之見解，適用刑法第二
    十八條、第五十六條、第二百十六條、第二百十二條、第三百四十六條第一項、
    第三百二十五條第一項、第五十五條、第五十一條第五款、第四十七條，罰金罰
    鍰提高標準條第一條前段，並審酌被告之素行、犯罪之動機、目的、手段、所生
    危害、所得利益、及犯後態度等一切情狀，對其所犯連續恐嚇取財罪量處有期徒
    刑一年二月，另對其所犯搶奪罪量處有期徒刑一年，並定其應執行有期徒刑二年
    ，以資懲儆。又以扣案之變造機車車牌一面，認非違禁物，亦非直接用供犯罪所
    用之物（參見最高法院五十一年台非字第十三號判例），僅屬與實施犯罪行為有
    間接之關係，復非因犯罪所得之物，僅屬因犯罪所生之物，爰不併予諭知沒收。
    經核認事用法並無不合，量刑亦稱妥適。被告上訴意旨，或否認犯罪或認判刑過
    重，指摘原審對其判決不當，為無理由，應予駁回。
三、據上論斷，應依刑事訴訟法第三百六十八條，判決如主文。
本案經檢察官曾顯智到庭執行職務。
中      華      民      國    九十      年     十二     月    二十八    日
                                  臺灣高等法院臺南分院刑事第二庭
                                      審判長法官  游  明  仁
                                            法官  蘇  重  信
                                            法官  林  永  茂
右正本證明與原本無異。
搶奪部分如不服本判決，應於判決送達後十日內向本院提出上訴狀，其未敘述理由者
並應於提出上訴狀後十日內向本院補提理由書（應附繕本)。
                                      法院書記官  劉  岳  文
中      華      民國    九十      年     十二     月    二十八    日
刑法第三百二十五條第一項：
意圖為自己或第三人不法之所有，而搶奪他人之動產者，處六月以上五年以下有期徒
刑。
刑法第三百四十六條第一項：
意圖為自己或第三人不法之所有，以恐嚇使人將本人或第三人之物交付者，處六月以
上、五年以下有期徒刑，得併科一千元以下罰金。


司法院資訊處製作；財團法人民間司法改革基金會備份。
